臺灣臺南地方法院刑事判決　　　　　　 94年度簡上字第230號
上　訴　人　己○○
即　被　告
上列上訴人即被告因竊盜等案件，不服本院中華民國九十四年六
月二十二日第一審刑事簡易判決（九十四年度簡字第一四五九號
，原聲請簡易判決處刑書案號：臺灣臺南地方法院檢察署九十四
年度發查偵字第一一三號），提起上訴，本院判決如下：
    主  文
上訴駁回。
    事  實
一、己○○前於民國（下同）九十三年四月間，因故買贓物案件
    ，經本院於九十四年四月二十九日以九十四年度簡字第八三
    三號刑事判決判處有期徒刑二月，如易科罰金，以三百元折
    算一日，並宣告緩刑二年確定在案（未構成累犯）。
二、己○○基於為自己不法所有之意圖，於民國（下同）九十四
    年一月二十四日上午十時許，在臺南市○○路○段樂利橋下
    河道上，以自己所有之膠筏拖帶乙○○與綽號「阿樂」共有
    之舢舨（下簡稱系爭舢舨）方式，竊取系爭舢舨（內含船外
    機）。
三、己○○得手後，於同日下午二時許，向不知情之「統揚船外
    機行」負責人戊○○佯稱停放在臺南市○○路○段樂利橋下
    河道上之系爭舢舨，乃其友人所有，因友人出國很久沒有使
    用系爭舢舨之船外機（鈴木牌，四十匹馬力、引擎號碼：
    352301號，下簡稱系爭船外機），而要求戊○○拖吊系爭船
    外機回廠修理等語，戊○○以為己○○所謂友人係指乙○○
    ，而不疑有他，受託拖吊該船外機回廠修理，嗣於翌日修理
    完畢後，己○○再要求戊○○將系爭船外機另安裝於其所有
    之膠筏上使用，而將系爭舢舨任其漂流。嗣經乙○○報警處
    理，警方於同年二月三日下午三時三十分許，在臺南市○○
    街六五號對面河道上，攔查己○○所駕駛之膠筏，並在該膠
    筏上查獲前開乙○○所有之系爭船外機，而知悉上情。
四、案經臺南市警察局第六分局報告臺灣臺南地方法院檢察署檢
    察官偵查起訴。
    理  由
一、事實認定
  (一)訊據被告否認竊取系爭舢舨及船外機之事實，審理時先辯稱
    ：膠筏（內含船外機）是伊在九十三年二月中旬向姓蔡的男
    子買的，於當天下午六點多他牽到樂利橋下給我，總共三萬
    五千元，隔天早上我欲使用時無法啟動船外機，所以問船廠
    的老闆是否認識製造船外機的廠商，他介紹安平路一家製造
    船外機的廠商即戊○○修理船外機，他說修比買還貴，就介
    紹我買中古的船外機，價錢是二萬五千元，之後他將船外機
    載到安平的（造船廠）給換裝，原本舊的船外機就給戊○○
    ，嗣改稱係於九十四年一月時，不詳姓名之男子向其兜售系
    爭船外機，雙方以四萬二千元成交，因出賣人未交付鑰匙，
    又不會拆裝，故委託陳福要去拆並修理後，戊○○依伊要求
    安裝於伊所有膠筏，並將系爭舢舨留在原處云云。
  (二)被告於本院審理時辯稱係於九十三年二月中旬向蔡姓男子購
    買膠筏，再向戊○○以二萬五千元購買中古船外機乙情：
  1.然查此乃其於九十四年間為警查獲故買贓物之案件，所為之
    辯解，此經本院調閱九十四年度簡字第八三三號刑事判決查
    核屬實。
  2.復經證人即統揚船外機行負責人戊○○於本院審理時到庭證
    稱：「被告說的怪怪的，我九十三年五月在造船廠幫被告裝
    上船外機，被告先到我店內看船外機，談好價錢後，說等他
    膠筏修理好後就拿去裝，價錢是二萬六千元」、「（第一次
    向你購買船外機裝上去的是膠筏？）是」、「（是否在九十
    三年五月與被告認識時，被告有拖一台膠筏給你看？）是」
    、「（當時是被告拖去給你看的？）我是到造船廠看的，當
    時看到的是膠筏」、「（是否知道乙○○的船外機的型號？
    ）鈴木牌，型號與我九十三年被告拖來換的船外機的型號不
    一樣，乙○○的是四十匹馬力，我原本賣給被告的船外機是
    三十馬力」、「（九十三年被告拖船來給你看，原本來船外
    機的的廠牌？）是鈴木牌，後來我賣給他的東發牌」等語明
    確（本院卷三九至四一頁）。
  3.另參以被告於本院審理時改稱「九十三年五月我確實買一台
    船外機兩萬多元，但是這台船外機（系爭船外機）廠牌不同
    ，那台若是新的價格約九萬多元，所以對方要賣給我四萬多
    元，不貴」等語無誤（本院卷第五六至五七頁），而被告對
    於九十三年五月間花費二萬五千元購買之船外機，於九十四
    年二月間則係花費四萬二千元購買系爭船外機乙情，業於本
    院審理期日之後半部分已解明。
  4.基上，足證被告於本院審理時所為之前開辯稱，顯屬對於本
    件犯罪事實與前開九十四年度簡字第八三三號刑事判決所認
    定之犯罪事實，發生誤認，而將九十三年五月間如何向證人
    戊○○購買中古船外機乙節，作為本件犯罪事實之辯詞，顯
    不足採。
  (三)被告嗣於本院審理時改稱：系爭船外機乃於九十四年一月間
    ，以四萬二千元向不詳姓名之人購買後，委託戊○○自舢舨
    拆除、修理後，安裝於其所有膠筏上，並非竊盜云云，惟查
    ：
  1.查被告於偵查中先辯稱：系爭船外機係於九十四年一月下旬
    ，在三鯤身釣魚時，有一不詳姓名之人向伊兜售船外機，約
    定價金為四萬二千元，並於當日下午六時許，在台南市○○
    路○段樂利橋下交付，由該不詳姓名之出賣人夥同另一不詳
    姓名之人搬運至伊所有膠筏上固定安裝云云，核與其於本院
    審理時所為之前開辯解，就系爭船外機如何搬運安裝於其所
    有膠筏上乙節，前後供述不一，已令人費解。
  2.又質之證人即目睹被告以膠筏托運乙○○所有系爭舢舨之丁○○於本院審理時證述：「（你在檢察官那邊說有看到乙○○的舢舨被拖走？）是誰的我不知道，只看到有人用膠筏拖
    著舢舨走」、「（可否詳述你目擊的經過？）九十四年一月
    我人在文平公園上面，看到一個人開膠筏從停放船的地方拖
    走舢舨，往運河方向走，我不知道舢舨是誰的」、「（為何
    有印象有這件事情？）當天就有人喊說舢舨被拖走」、「（
    對拖走舢舨的人有無印象？）就是在庭的被告」、「（為何
    說是我（被告）拖走舢舨的？拖走的時間是何時？）當時人
    家問被告為何拖走舢舨，被告說要拖去修理，當時後大概是
    中午的時間」等語明確（本院卷第四四至四五頁），查證人
    丁○○與被告並不熟識，且由其發現並聽聞他人呼喊被告竊
    取系爭舢舨後，並未立即通知管理員乙情，可證與被告間並
    無任何利害關係，且證人係屬親眼親聞本件竊盜過程之人，
    因此，所為之證述應屬可信。
  3.另徵之證人即管理運河停泊膠筏、舢舨處之管理員丙○○亦
    到院證稱：「（九十四年一月份，有無看到有一個人開膠筏
    拖著舢舨？）有」、「（為何有看到？）我受僱在那邊看顧
    膠筏，今年年初時，我看到河道對面有人開膠筏拖著舢舨，
    我問那個人說為何拖著舢舨，他回答要拖去修理，但是我知
    道那個人平常只有膠筏」、「（用膠筏拖著舢舨的人是否是
    在庭的被告？）是他本人沒錯，因為那台膠筏是被告的，因
    為被告平常都會在那裡出現，而且我還有與被告交談，問他
    要將舢舨拖去哪裡，他回答我說要拖去修理」、「我在對面
    看不清楚人，但是我能確認那台膠筏是被告的」等語明確（
    本院卷第四六至四八頁），核與前開證人丁○○所為證述大
    致相同，益徵證人丁○○前開證述非虛，足證被告確曾以其
    所有膠筏拖行舢舨無訛。
  4.再考之證人即丙○○於偵查中亦曾證稱：「（目睹乙○○舢
    舨遭竊之經過？）我當時在工寮睡午覺，有人在說「有人在
    偷膠筏」，我出來後看到有一個我不認識的人開膠筏，拖另
    外一台舢舨（誤載為膠筏），往中國城理容院方向行駛，當
    時我站在岸邊，距離約二十多公尺，我問他「你要把舢舨（
    誤載為膠筏）拖到哪裡去」，他回答說「我要拖去修理」、
    「我看到乙○○的船位是空的，打電話問乙○○，之後我才
    想到的，我有看到是己○○駕駛他所有的膠筏拖另外一部舢
    舨（誤載為膠筏），己○○駕駛的是他的膠筏，我能夠辨認
    ，我親眼看到拖舢舨（誤載為膠筏）的人就是己○○」等語
    無誤（第五四七號發查卷第七至九頁），查證人丙○○乃二
    十一年出生之人，現年七十三歲，記憶力會隨著時間經過而
    有所衰減，然其對於本件被告己○○以其膠筏拖行系爭舢舨
    之經過，於警詢、偵查中、審理時所為之證述內容均大致相
    同，足見記憶深刻，且亦為親眼目睹被告拖行系爭舢舨經過
    之人，又與被告無任何利害關係，因此，其所為前開證述應
    屬可信。
  5.輔以證人即為被告修理系爭船外機之戊○○到院證稱：「被
    告說他舢舨上船外機不能發動，叫我去拆下修理，時間如工
    作日誌所記載的時間，修理好後，叫我裝在膠筏上，我有問
    被告為何要將船外機裝在膠筏，被告說他舢舨開不習慣」、
    「（有無問被告舢舨是誰的？）那台舢舨我本來就有在保養
    維修，我知道是乙○○的，我跟被告說那台舢舨不是乙○○
    的嗎？被告說他朋友出國，委託他叫人來保養那台船外機，
    我就將船外機拆回我店內維修，所以我以為被告與乙○○認
    識」、「但那台引擎（即系爭船外機）我有保養過，所以有
    我熟悉的工作痕跡，可已確定是乙○○的」、「（九十四年
    被告帶你去看膠筏或舢舨？）是乙○○的舢舨，我從那舢舨
    拆下船外機修理，修理好後，我將船外機用吊車原本要裝在
    乙○○的舢舨上，但被告說舢舨他開不習慣，要我裝載他的
    膠筏上」、「我有從被告的膠筏上搬了一台船外機走，再裝
    入乙○○的船外機，至於原本的船外機是否是我賣給被告的
    ，我不清楚」、「（到膠筏裝上船外機時，乙○○的舢舨與
    被告膠筏停在一起？）停的很近頂多是一艘船的距離」等語
    明確（本院卷第至四三頁）），復有證人戊○○於偵查中所
    提出之工作日誌影本一份（第五四七號發查卷第十七頁）在
    卷可稽，且與被告於本院審理時供承曾委託證人陳耀福自系
    爭舢舨拆除系爭船外機後，交由戊○○修理完畢後，將之裝
    置在其原有之膠筏上乙情（本院卷第四三頁），互核相符，
    亦屬可信。
  6.第參以證人即系爭舢舨及船外機所有人乙○○於本院審理時
    證述：「（被偷的引擎有何特色？型號？讓你一看就知道是
    你的？）引擎裝飾的外殼裝起來不會密合，所以看就知道是
    我的」、「（你買中古船外機時價格？）二萬五千元，是跟
    萬里達船外機行買的」等語明確（本院卷第五一頁），查證
    人對於系爭船外機之來源、外觀、價格，證述詳盡，且與台
    南市警察局第六分局製作之扣押書所載系爭船外機之特徵以
    及系爭照片所示相符（警卷第十二、十五頁），再徵之前開
    證人戊○○之證述，益見被告交由戊○○修理後裝置於其所
    有膠筏上之船外機，確屬證人乙○○所有之動產。
  7.綜上各節以觀，由證人丁○○、丙○○、戊○○、乙○○之
    證述以及前開扣押書、現場照片等情相互勾稽，可證被告係
    以其所有膠筏拖行之方式，竊取系爭舢舨，得手後，再拆除
    舢舨上所裝置之船外機，安裝於其所有前開膠筏上。
  (四)況被告供稱：伊係於九十四年一月間以四萬二千元向不詳姓
    名之人購買系爭舢舨，資金來源係向伊配偶借款一萬七、八
    千元，另向鄰居借款二萬多元，購買後因為出賣人未交付鑰
    匙啟動引擎，且不會拆除系爭船外機，遂委託戊○○拆除及
    修理後，安裝於其所有膠筏上云云，有以下不合常理之處，
    經查：
  1.被告前於九十三年五月間，方向證人戊○○以二萬五千元購
    買中古之東發牌船外機一台，於前開東發牌船外機未損壞之
    情形下，何需短短不到幾個月時間，又無任何積蓄之情況下
    ，於九十四年一月間向他人借貸而再行購買系爭船外機，因
    此，被告前開所辯，尚非無疑。
  2.被告供承其對於船外機之買賣及使用乃富有經驗之人，卻於
    購買前未詳加調查可否發動，亦未要求出賣人拆裝於其所有
    之膠筏上，且對於系爭船外機需鑰匙啟動引擎乙情，均不知
    情，尚需於購買後翌日隨即委託證人戊○○拆除、修理、安
    裝，顯不合理。而系爭船外機之中古市價行情僅為二萬餘元
    ，此業經證人戊○○證述在卷可資為佐（本院卷四二頁），
    而被告卻以高於中古市價幾近二倍之價錢四萬二千元購買系
    爭船外機，亦顯與常情不合。
  3.被告所稱資金來源，核與證人即被告配偶庚○○於本院審理
    時到庭證稱：「（去年什麼時候被告跟你借一萬元？）去年
    （即九十三年）年初」、「他說要付錢給人家，他向人家買
    了一台引擎」、（被告有無在今年年初時跟你借錢去買引擎
    ？）沒有」等情明確（本院卷第五三至五四頁），益證被告
    所稱資金來源核與證人庚○○證述不同，不能信採。
  4.此外，被告前開所辯，均未提出其他積極證據以為證明，復
    與一般經驗法則、論理法則顯有不符，因此，被告前開所辯
    顯不足採。
  (五)綜上，參酌證人丁○○、丙○○、戊○○、乙○○、庚○○
    所為之前開證述，以及扣押書、贓物認領保管單各一份、現
    場照片四幀，足證被告確有竊取系爭舢舨及船外機之犯行，
    而被告前開所辯，除於偵查及審理時所為供述前後不一之情
    形外，仍無法解明為何證人丁○○、丙○○目睹其以膠筏拖
    帶系爭舢舨乙情，亦無法推翻何以購買系爭船外機，尚須委
    託證人戊○○自系爭舢舨拆除、修理後，安裝於其所有之膠
    筏上，因此，其所為前開辯解均不足採，本件事證明確，被
    告犯行應堪認定。
二、論罪科刑：
  (一)核被告前開所為，係犯刑法第三百二十條第一項普通竊盜罪
    。
  (二)原審以被告罪證明確，依刑事訴訟法第四百四十九條第一項
    前段、第四百五十四條第二項，刑法第三百二十條第一項、
    第四十一條第一項前段，罰金罰鍰提高標準條例第一條前段
    、第二條之規定，逕以簡易判決量處被告有期徒刑四月，並
    諭知易科罰金之折算標準。本院經核其認事用法，均無不當
    ，量刑亦稱妥適。被告上訴意旨以其未竊盜為由，指摘原判
    決不當，為無理由，應予駁回。
據上論斷，應依刑事訴訟法第四百五十五條之一第一項、第三項
、第三百六十八條，判決如主文。
本案經檢察官甲○○到庭執行職務。
中　　華　　民　　國　　94　　年　　11　　月　　15　　日
                  刑事庭第九庭    審判長法官 蔡奇秀
                                        法官 楊佳祥
                                        法官 黃欣怡
以上正本證明與原本無異。
本件不得上訴。
                                  書  記  官 楊建新
中　　華　　民　　國　　94　　年　　11　　月　　15　　日
